臺灣臺中地方法院交通事件裁定　　　　96年度交聲字第1229號
原處分機關　交通部公路總局臺中區監理所豐原監理站
異　議　人
即受處分人　甲○○
上列異議人因違反道路交通管理處罰條例案件，對於交通部公路
總局臺中區監理所豐原監理站民國96年10月22日所為之處分（豐
監稽違字第裁63-Z00000000號），聲明異議，本院裁定如下：
    主  文
原處分關於吊扣職業大客車駕駛執照拾貳個月部分撤銷。
前項撤銷部分，不罰。
    理  由
一、聲明異議意旨略以：異議人即受處分人甲○○（下稱受處分
    人）於民國九十六年十月十九日晚上八時三十四分，因酒後
    駕駛車牌號碼六Ｎ─九一二一號自小客貨車，行經國道三號
    公路北向一五八．七公里處，遭舉發機關內政部警政署國道
    公路警察局第七警察隊大甲分隊員警攔停，測得其吐氣所含
    酒精濃度每公升達Ｏ．五一毫克，經警製單舉發。嗣經原處
    分機關交通部公路總局臺中區監理所豐原監理站（下稱原處
    分機關）仍認其有酒精濃度超過規定標準（每公升達Ｏ．四
    毫克至Ｏ．五五毫克），於九十六年十月二十二以豐監稽違
    字第裁六三─Ｚ00000000號裁決書，裁處「新臺幣
    （下同）三萬四千五百元罰鍰，並吊扣職業大客車駕駛執照
    十二個月，施以道安講習」。惟道路交通管理處罰條例第六
    十八條規定業已修正施行，其駕駛自小客車違規被吊扣職業
    大客車駕駛執照為裁罰不當，依法無據，且有違行政程序法
    第七條規定，爰請求撤銷原處分關於吊扣職業大客車駕駛執
    照部分等語。
二、按汽車駕駛人飲用酒類或其他類似物後，其吐氣所含酒精濃
    度超過每公升零點二五毫克，不得駕車；駕駛汽車經測試檢
    定酒精濃度超過標準，處汽車駕駛人罰鍰一萬五千元以上六
    萬元以下，並當場移置保管該汽車及吊扣駕駛執照一年，道
    路交通安全規則第一百十四條第二款、道路交通管理處罰條
    例第三十五條第一項第一款分別定有明文。復按九十四年十
    二月十四日修正前道路交通管理處罰條例第六十八條規定：
    「汽車駕駛人，因違反本條例及道路交通安全規則之規定，
    受吊扣或吊銷駕駛執照處分時，吊扣或吊銷其持有各級車類
    之駕駛執照」，其立法意旨，在於違規行為對道路交通秩序
    之維持及道路交通安全已生較大之影響，故規定吊扣或吊銷
    其持有各級車類之駕駛執照，以限制其繼續駕車行駛道路之
    權利，其係屬駕駛行為之限制，並不因所持駕駛執照種類不
    同而有所差異。然按該條文已修正為：「汽車駕駛人，因違
    反本條例及道路交通安全規則之規定，受吊銷駕駛執照處分
    時，吊銷其持有各級車類之駕駛執照」，並於九十五年三月
    一日施行，本件原處分係於九十六年十月二十二日裁決，自
    應依修正後之道路交通管理處罰條例第六十八條規定裁處始
    為適法。考其修正理由乃因舊法將違法或違規駕駛人所持有
    各級車類之駕駛執照一併吊扣或吊銷失之苛酷，影響人民工
    作及生活甚鉅，故為上開修正。是依前開修正後道路交通管
    理處罰條例第六十八條規定，受吊扣駕駛執照處分時，不再
    吊扣其持有各級車類之駕駛執照，僅於受吊銷駕駛執照處分
    時，始吊銷其持有各級車類之駕駛執照，而限縮原條文之適
    用範圍，即受吊扣駕駛執照處分即不在本條規定適用之列甚
    明。
三、經查，受處分人於聲明異議狀中對於其確有前開違規行為此
    節並不爭執，且有通知單、原處分裁決書各一份附卷可稽，
    原處分裁決書雖漏未記載違規地點，惟已載明上開違規時間
    、原舉發通知單應到案日期及違規事實，本件違規行為已足
    以具體特定，受處分人前開違規行為固堪以認定。惟查，受
    處分人所領有者係職業大客車駕駛執照，而依修正後道路交
    通管理處罰條例第六十八條規定，受吊扣駕駛執照處分時，
    已不得再吊扣受處分人所持有各級車類之駕駛執照，已如前
    述，原處分不察，誤認該處分及於受處分人所持有各級車類
    之駕駛執照，而執行吊扣受處分人所持有之職業大客車駕駛
    執照，即非合法，應認本件異議為有理由，原處分關於吊扣
    職業大客車駕駛執照十二個月部分應予撤銷，並就該撤銷部
    分諭知受處分人不罰（按：本應諭知吊扣小型車駕駛執照十
    二個月，惟因事實上不能執行，其結果與不罰無異，乃逕諭
    知不罰），以資適法。至原處分機關另裁處受處分人罰鍰及
    施以道安講習部分，聲明異議意旨並未指摘及此，本院即無
    由就該等部分處分併予審酌，附此敘明。
四、據上論斷，應依道路交通案件處理辦法第二十條前段，裁定
    如主文。
中　　華　　民　　國　　96　　年　　11　　月　　5 　　日
                        臺灣臺中地方法院交通法庭
                                法  官  丁智慧
上正本證明與原本無異。
如不服本裁定，應於送達後5日內，向本院提出抗告狀。
                                書記官  陳淑華
中　　華　　民　　國　　96　　年　　11　　月　　5 　　日
